臺灣高雄地方法院民事裁定
109年度消債更字第17號
聲  請  人  李性乾  
0000000000000000

上列當事人因消費者債務清理事件聲請更生，本院裁定如下：
    主  文
聲請人李性乾自中華民國一百零九年五月五日下午四時起開始更
生程序。
命司法事務官進行本件更生程序。
    理  由
一、聲請意旨略以：伊無力清償債務，曾依消費者債務清理條例
    向中國信託銀行提出前置協商但不成立，爰於民國109年1月
    9日聲請更生等語。
二、按債務人不能清償債務或有不能清償之虞者，得依本條例所
    定更生或清算程序，清理其債務。債務人無擔保或無優先權
    之本金及利息債務總額未逾新臺幣（下同）12,000,000元者
    ，於法院裁定開始清算程序或宣告破產前，得向法院聲請更
    生。法院開始更生程序之裁定，應載明其年、月、日、時，
    並即時發生效力。法院裁定開始更生或清算程序後，得命司
    法事務官進行更生或清算程序，必要時得選任律師、會計師
    或其他適當之自然人或法人一人為監督人或管理人。消費者
    債務清理條例（下稱消債條例）第3條、第42條第1項、第45
    條第1項及第16條第1項分別定有明文。
三、經查：
  ㈠聲請人曾向中國信託銀行提出前置協商但不成立乙情，業經
    本院核閱前置協商不成立通知書（卷第29頁）無訛，是以依
    消費者債務清理條例施行細則第44條之3規定，聲請人於前
    置協商不成立後聲請更生，應屬合法。
  ㈡次查，聲請人於106年及107年度申報所得分別為354,759元（
    其中薪資所得303,600元）、0元，惟其自陳聲請更生前2年
    內有薪資所得共840,000元（即每月35,000元），名下無財
    產，勞工保險於106年10月23日退保，另有台灣人壽保單解
    約金139,767元及新光人壽保單解約金114,772元，其南山人
    壽保單如經解約是否有解約金可領回，本件裁定時南山人壽
    保險公司仍未回覆，故留待更生程序再為調查。又聲請人自
    107年1月起於旭谷科技有限公司擔任約聘網管人員，每月薪
    資為35,000元，無津貼、獎金或加班費，未領取社會局補助
    等情，此有債權人清冊（卷第6至7頁）、財政部高雄國稅局
    106年及107年度綜合所得稅各類所得資料清單及總歸戶財產
    查詢清單（卷第9至11頁）、勞工保險被保險人投保資料表
    （卷第12頁）、財團法人金融聯合徵信中心前置協商專用債
    權人清冊（卷第14至15頁）、信用報告（卷第17至19頁）、
    戶籍謄本（卷第21頁）、存摺（卷第24至28頁）、高雄市政
    府社會局社會福利資訊料查詢表（卷第57至59頁）、旭谷科
    技有限公司函（卷第60頁）、財產及收入狀況說明書（卷第
    65至67頁）、台灣人壽保險股份有限公司函（卷第114頁）
    、商業保險投保資料查詢結果表（卷第117頁）、新光人壽
    保險股份有限公司函（卷第142至143頁）在卷可參，是本院
    即以每月35,000元作為核算其現在償債能力之基礎。
  ㈢關於聲請人個人日常必要支出部分，按債務人必要生活費用
    ，以最近一年衛生福利部或直轄市政府所公告當地區每人每
    月最低生活費一點二倍定之，消債條例第64條之2第1項定有
    明文。本院參酌衛福部社會司所公告109年度高雄市最低生
    活費標準為13,099元，則聲請人每月生活所必需除有特殊情
    形並有證據證明者外，自宜以此數額之1.2倍即15,719元為
    度，始得認係必要支出。又上開最低生活費用之標準，係照
    當地近1年平均每人消費支出60％，依其基準之家庭收支調查
    報告調查表格式示有關經常性支出之調查項目，其原即包括
    利息支出、食品、衣著、房租及水費、電費、醫療保健、交
    通、娛樂、教育等基本生活需求；因聲請人自陳與父母、配
    偶、2名子女及妹妹李育昕同住於母親名下房屋，無房貸支
    出等語（見卷第63頁、第146頁），故於計算聲請人個人每
    月必要生活費時，即應自前開已包括聲請人居住費用在內，
    扣除相當於房租支出所佔比例約24.36％，俾免重複計列費用
    ，而符公平之旨，則依此計算之結果，聲請人每月之必要生
    活費在不含居住費用之情形下，即應為11,890元【計算式：
    15,719－（15,719×24.36%）＝11,890】。
  ㈣至扶養部分，聲請人主張扶養2名未成年子女，每月扶養費各
    5,000元。經查，聲請人與配偶王郁雯育有之長子李○燁係90
    年10月生，現就讀中正高工三年級，無勞保投保資料，次子
    李○紘係93年11月生，2名子女於106年及107年度申報所得均
    為0元、名下均無財產、均無領取社會局補助等情，此有戶
    籍謄本、所得資料及財產查詢清單、存摺、學生證、高雄市
    政府社會局社會福利資訊料查詢表在卷可憑（見卷第21頁、
    第48至52頁、第74至81頁、第98至105頁、第111頁），復觀
    之李○燁名下之郵政存簿儲金簿於107年間共有5筆「代收貨
    價」之款項存入，金額4,000元至11,000元不等，聲請人陳
    稱係長子於網拍販賣二手玩具用品，無大量交易，其計畫未
    來攻讀科技大學等語（卷第104至105頁、第146頁），本院
    認聲請人之子女均未成年且就學中、名下復無財產，客觀上
    堪認均有受扶養必要。扶養費用數額部分，按受扶養者之必
    要生活費用，準用第1項規定計算基準數額，並依債務人依
    法應負擔扶養義務之比例認定之，消債條例第64條之2第2項
    亦有明定。本院考量聲請人子女無房屋費用支出（同聲請人
    ），是應自其必要生活費用中扣除相當於房租支出所佔比例
    （109年度高雄市每人每月不含房屋支出之必要生活費11,89
    0元），由聲請人與配偶共同分擔後（參卷第63頁陳報狀）
    ，聲請人負擔2名子女每月之扶養費即應以11,890元（計算
    式：11,890×2÷2＝11,890）為度，而聲請人主張每月支出子
    女扶養費共10,000元，低於本院計算之基準，係屬合理。
  ㈤聲請人主張尚扶養父親及胞妹李育昕，每月扶養費各5,000元
    。查聲請人父親李振興為28年生，106年及107年度申報所得
    均為0元，名下有位於高雄市苓雅區之1房3地 (房屋持分全
    部，現值共8,790,704元)、大寮區之2筆田賦 (其中1筆持分
    全部，現值1,294,652元，另1筆持分16分之2，現值800,751
    元) ，未參加勞保，及因個人所有之土地及房屋價值合計5,
    000,000元以上，不符老年基本保證年金請領資格，亦未領
    取社會局補助；而聲請人胞妹李育昕為60年生，未婚，患有
    妄想型思覺失調症，106年及107年度申報所得均為0元，名
    下無財產，勞工保險投保於高雄市糕餅糖菓業職業工會，未
    領取社會局補助等情，此有戶籍謄本、所得資料及財產查詢
    清單、存摺、勞動部勞工保險局函、高雄市政府社會局社會
    福利資訊料查詢表在卷可參（卷第21頁、第45至47頁、第61
    頁、第82至85頁、第93至95頁）。本院考量聲請人已負擔高
    額債務之際，依民法第1118條、第1119條規定，其負扶養義
    務之程度，亦應考量其目前身負債務之窘境，所負擔之扶養
    義務能力，自非比一般；又按受扶養權利者，以不能維持生
    活而無謀生能力者為限，民法第1117條第1項定有明文；同
    條第2項規定，前項無謀生能力之限制，於直系血親尊親屬
    不適用之，即直系血親尊親屬受扶養者，仍須以不能維持生
    活者為限（最高法院87年度台上字第1696號判決意旨參照）
    。聲請人父親名下不動產現值合計逾1仟萬元，聲請人固陳
    稱父親名下位於苓雅區之房地為畸零地，大寮區之2筆田賦
    為山坡保護地，不能開發，均無使用收益等語（卷第146頁
    ），惟衡諸不動產市場交易常情，不動產之成交價格通常高
    於公告現值及課稅現值，況除聲請人外，聲請人父親及胞妹
    李育昕之法定扶養義務人尚有聲請人之母親李許秀、大姐李
    淑華、二姐李淑禎及小妹李淑萍（參卷第112頁家族系統表
    ），聲請人復陳稱大姐及二姐均嫁人、無收入來源，小妹則
    亦有精神障礙，雖有微薄收入但自顧不暇等語（卷第63頁）
    ，惟本院依職權調閱其等稅務電子閘門財產所得調件明細表
    ，母親李許秀於106年及107年度申報所得各為375,445元、4
    08,167元（股利所得），名下有位於高雄市苓雅區之3房3地
    （其中1房即戶籍址）及大寮區之2筆持分土地，另有股票13
    筆，財產總額11,098,982元，大姐李淑華及二姐李淑禎於10
    6年及107年度亦各申報股利數萬元至數十萬元，名下各有相
    當價值之不動產（參卷第126至139頁、第165至180頁），聲
    請人既已陷於負債困境，聲請人父親及胞妹李育昕之扶養義
    務應由經濟能力較佳之聲請人母親與其餘姊妹共同分擔，聲
    請人所提列每月支出父親及胞妹李育昕扶養費部分，本院認
    應予以剔除。
  ㈥綜上所述，以聲請人現每月收入35,000元為其償債能力基準
    ，扣除個人必要生活費11,890元、子女扶養費10,000元後，
    餘13,110元，而聲請人目前負債總額為2,671,135元（參聯
    徵中心債權人清冊及信用報告，包含：中國信託銀行、台北
    富邦銀行、高雄銀行、聯邦銀行、永豐銀行、台新銀行、臺
    灣中小企銀），扣除保險解約金計254,539元，以聲請人每
    月所餘按月攤還結果，需約15年【計算式：（2,671,135－25
    4,539）÷13,110÷12＝15.4】始能清償完畢，應認其已不能清
    償債務。此外，聲請人無擔保或無優先權之債務總額未逾12
    ,000,000元，且無消債條例第6條第3項、第8條或第46條各
    款所定駁回更生聲請之事由存在，則聲請人聲請更生為有理
    由，應予准許，爰命司法事務官進行本件更生程序。
四、依消債條例第11條第1項、第45條第1項，裁定如主文。
中　　華　　民　　國　　109 　年　　5 　　月　　5 　　日
                  民事庭　法　官　  賴寶合
以上正本係照原本作成。
本裁定不得抗告。
中　　華　　民　　國　　109 　年　　5 　　月　　5 　　日
                          書記官    胡美儀